【裁判字號】    92,簡上,420
【裁判日期】    920326
【裁判案由】    損害賠償
【裁判全文】
臺灣臺中地方法院民事判決  九十二年度簡上字第四二○號
    上  訴  人  甲○○
    被上訴人    育昌電腦有限公司
    法定代理人  張淑芳
    訴訟代理人  周濱發
右當事人間請求損害賠償事件，上訴人對於中華民國九十二年九月九日臺灣臺中地方
法院沙鹿簡易庭九十二年度沙簡字第三四四號民事第一審簡易判決提起上訴，經本院
合議庭於九十三年三月十二日言詞辯論終結，判決如左：
    主      文
上訴駁回。
第二審訴訟費用由上訴人負擔。
    事      實
甲、上訴人方面：
  一、聲明：
      （一）原判決不利於上訴人部分廢棄。
      （二）右開廢棄部分，被上訴人在第一審簡易之訴及假執行之聲請均駁回。
  二、陳述：除與原判決記載相同者，茲引用之外，補稱：
      （一）系爭車禍之發生，乃係被上訴人之員工即證人江宏清駕駛之廂型車超越
            雙黃線始與上訴人所駕駛之自小客車發生碰撞，有上訴人所自行繪製之
            行車方向示意圖、上訴人車頭方向燈掉落位置及被上訴人所有車輛事故
            發生後之停放位置為對向車道等情可證明，肇事責任應由被上訴人方面
            負擔，上訴人並無責任，原審依錯誤之現場圖而判決上訴人應負擔全部
            肇事責任，並非正確。
      （二）系爭車禍發生前，上訴人因遭不明人士追趕，心中緊張，又遇被上訴人
            之員工江宏清所駕駛之廂型車超越雙黃線逆向行駛而來，慌亂中乃偏左
            閃避，因而車頭右前角受損，另怕遭人挾持，上訴人始未停留而迅速離
            開現場，嗣遭人在「東海西門町」攔阻，始行停車，上訴人俟警察到達
            後，才敢下車並隨警察至派出所，在派出所時上訴人見警察所製作之現
            場圖所繪上訴人之車行方向有誤，乃拒絕在現場圖上簽名，蓋如依被上
            訴人員工江宏清所述之車行方向，則上訴人之自小客車應該車頭正面受
            損，另被上訴人員工江宏清所駕駛之廂型車應會翻車，不可能如卷附現
            場圖所示安然停放於現場。
      （三）被上訴人所有之廂型車受損後之修護費用，經上訴人找人估價，約僅需
            三萬餘元左右之費用即能修護，被上訴人所請求之修護費用金額，顯屬
            過高。另被上訴人聲稱其在修車期間有使用車輛必要而支出租車費用六
            萬元，期間係自九十二年一月十九日起至五月七日止，然而所述與其所
            提出之單據及證人張杞芳之證詞均不相符，另證人江宏清對所使用之承
            租用車輛之車型及車牌號碼，均無法明確說明，足見並非實在。
  三、證據：除援用第一審所提證據外，另提出自行繪製之行車方向示意圖為證。
乙、被上訴人方面：
  一、聲明：上訴駁回。
  二、陳述：除與原判決記載相同者，茲引用之外，補稱：上訴人於民國九十二年一
      月十六日十時十五分許駕駛車牌號碼Ｂ８–８９６６號自小客車，由臺中市○
      ○○○○路高速左轉工業三十七路行駛，因而撞及被上訴人所有由被上訴人員
      工江宏清所駕駛沿工業三十七路直行之車牌號碼Ｙ９–５４６５號廂型車，並
      致被上訴人所有上開廂型車受損，原審判決上訴人應負全部肇事責任，並無違
      誤，上訴應予駁回。
  三、證據：除援用第一審所提證據外，補提費用收據、肇事現場照片、車輛修護後
      照片及所租用之車輛照片等為證。
丙、本院依職權訊問證人江宏清、廖年新、張杞芳
     理      由
一、本件被上訴人於原審起訴主張上訴人於九十二年一月十六日十時十五分許駕駛車
    號Ｂ８–８９６６號自小客車，由臺中市○○○○○路左轉工業三十七路行駛，
    過失撞及被上訴人所有由證人江宏清所駕駛，沿工業三十七路直行行駛之車牌號
    碼Ｙ９–５４６５號廂型車（原判決誤載為Ｙ９–５４９５號），致被上訴人所
    有上開廂型車受損，計支出修理費用九萬元，被上訴人更為配合上訴人之要求，
    而改至非車輛製造原廠進行維修，而需支付原廠維修估價費一千八百元，又被上
    訴人車輛修理期間（自九十二年一月十九日起至九十二年五月七日止，計八十一
    日），支出租車費用陸萬元，爰依侵權行為規定，訴請上訴人賠償；另於上訴程
    序中陳稱：原審判決上訴人應負全部肇事責任，並無違誤，上訴應予駁回等語。
二、上訴人則以：依上訴人所自行繪製之車行方向示意圖、上訴人車頭方向燈掉落位
    置及被上訴人所有車輛事故發生後之停放位置為對向車道等情觀之，可知系爭車
    禍之發生，乃係緣於被上訴人之員工江宏清駕車違規超越雙黃線，始致與上訴人
    所駕駛之自小客車發生碰撞，肇事責任應由被上訴人方面全數負擔，上訴人並無
    責任，原審依錯誤之現場圖而為上訴人應負擔全部肇事責任之判定，自有違誤。
    又系爭車禍發生前，上訴人因遭不明人士追趕，心中緊張，突遇被上訴人之員工
    江宏清所駕駛之廂型車超越雙黃線逆向行駛而來，慌亂中遂偏左閃避，因而車頭
    右前角受損，並怕遭人挾持乃未停留而離開現場，嗣在「東海西門町」為人攔阻
    ，上訴人俟警察到達後，才敢下車隨警察至派出所，在派出所時上訴人見警員所
    製作之現場圖有關車行方向之記載有誤，乃拒絕在現場圖上簽名，蓋如依被上訴
    人員工江宏清所述車行方向，則上訴人之自小客車應為車頭正面受損，而被上訴
    人之廂型車應會翻車，絕不可能如現場圖所示仍安然停放於現場。又被上訴人所
    有之廂型車受損修護費用，經上訴人找人估價，僅需三萬餘元左右之費用即能修
    護完成，被上訴人請求之修護費用金額自屬過高；另被上訴人聲稱其修車期間支
    出租車費用六萬元，期間自九十二年一月十九日起至五月七日止，然所述內容與
    其提出之單據及證人張杞芳之證詞均不相符，另證人江宏清對所使用之租用車輛
    車型、車牌號碼，均無法明確說明，顯非實在等語，資為抗辯。
三、按當事人主張有利於己之事實，就其事實有舉證之責任。故原告於起訴原因已有
    相當之證明，而被告於抗辯事實並無證明方法，僅以空言爭執者，當然認其事實
    之非真正，而應為被告敗訴之判決。經查，被上訴人上開主張，業據提出估價單
    、統一發票、行車執照等為證，並經原審依職權函請該管警察機關檢送系爭車禍
    之道路交通事故調查卷宗到院參辦，核屬相符。另查，系爭車禍之相關資料經送
    臺灣省臺中市區車輛行車事故鑑定委員會判定肇事原因，該會判認上訴人駕駛自
    小客車行至無號誌交岔路口左轉彎時撞及左方直行車右側，為肇事原因，被上訴
    人員工江宏清之駕駛行為，就本件車禍發生無肇事因素，亦有鑑定意見書附於原
    審卷第十六頁以下可稽，信屬實在。上訴人雖以前揭情詞資為抗辯，但查：
    （一）上訴人住居於台中市○○○路十二號十四樓之三，其所駕駛之車牌號碼Ｂ
          ８–８９６６號自小客車，車籍登記為「國農有機肥料有限公司」所有，
          址設台中市○○○○○路十六號，足見上訴人對台中市○○區○○道路應
          屬熟悉，其所聲稱遭人追趕因恐前方（指工業三十七路）為死路，乃自工
          業廿八路與工業三十七路交岔路口之三角型安全島斜邊處，大角度左轉工
          業三十七路住北行駛云云，未據其提出確切證據資供為證，且與一般車行
          方向常情不符，尚非可採，又其自稱當時因遭不明人士追趕，心中恐懼遭
          人挾持，其在心情極度慌亂之下，其對事故發生當時其車行路徑之記憶是
          否正確？亦非無疑，所稱之車行方向，自難遽予採信。
    （二）依卷附現場圖及被上訴人所提出之現場照片觀之，被上訴人所有車牌號碼
          Ｙ９–５４６５號廂型車事故發生後所停放之位置，雖在工業三十七路北
          向車道上，然其停放角度呈現東南向約三十度角之方向，另自該廂型車車
          尾往工業三十七路南向車道之地面上，散落有許多細小碎片，尤以在工業
          三十七路南向車道地面上之碎片數量為多，另上訴人所駕駛之車牌號碼Ｂ
          ８–８９６６號自小客車，其車損部位僅為車頭右側水箱罩、右側保險桿
          及右側車頭，至於右側車身並未受損；而被上訴人所有上開車牌號碼Ｙ９
          –５４６５號廂型車，除車頭右前角保險桿有撞擊痕跡外，車身右側由前
          往後留有明顯之撞擊凹痕，右後車輪並呈現破裂洩氣之情狀。則果如上訴
          人所稱其自工業廿八路與工業三十七路交岔路口之三角型安全島斜邊處大
          角度左轉工業三十七路住北行駛，見被上訴人之員工江宏清所駕駛之廂型
          車迎面逆向行駛而來，即偏左閃避云云，則兩車迎面對撞之第一撞擊點，
          應在工業三十七路之北向車道上，受車輛往前行駛之作用力，則車損碎片
          理應大量掉落於工業三十七路北向車道上始為合理，然而本件車損碎片卻
          在工業三十七路南向車道地面上分佈較多，另卷附現場照片上訴人所駕駛
          車牌號碼Ｂ８–８９６６號自小客車之右前角方向燈，係上訴人離去現場
          後，證人江宏清惟恐該方向燈留置於工業三十七路南向車道地面上，有遭
          路過車輛壓毀之虞，因而將之撿拾後置放於被上訴人所有車牌號碼Ｙ９–
          ５４６５號廂型車旁地面上一節，亦據證人江宏清證述在卷。足見被上訴
          人所有車牌號碼Ｙ９–５４６５號廂型車於事故發生後斜向停放之工業三
          十七路北向車道，並非系爭車禍之第一碰撞點，是上訴人所稱被上訴人員
          工江宏清駕駛車牌號碼Ｙ９–５４６５號廂型車逆向侵入工業三十七路北
          向車道釀成事故一語，尚非可採。
    （三）上訴人雖另指稱：如依原審所認定其所駕駛之車牌號碼Ｂ８–８９６６號
          自小客車係自被上訴人員工江宏清所駕駛車牌號碼Ｙ９–５４６５號廂型
          車右側垂直行駛而來，則按理被上訴人所有之廂型車應會翻車云云。惟查
          ，事故現場為丁字路口，而非十字路口，上訴人所駕駛之車牌號碼Ｂ８–
          ８９６６號自小客車行駛至肇事路口時，前方已無道路可供直行，再參諸
          其事發後所離去之方向推論，可知上訴人所駕駛之車牌號碼Ｂ８–８９６
          ６號自小客車於車故發生前，乃係欲自工業廿八路左轉工業三十七路並往
          北行駛，則上訴人所駕駛之車牌號碼Ｂ８–８９６６號自小客車既有左轉
          情事，參諸兩車受損之情況，足認事故發生當時，上訴人所駕駛之車牌號
          碼Ｂ８–８９６６號自小客車業已開始左轉，兩車發生碰撞當時，車行方
          向已非垂直方向，則被上訴人所有之廂型車未因垂直碰撞而發生翻覆情況
          ，亦屬合理，是上訴人此部分抗辯，亦非有據。原審據以判認上訴人應就
          系爭車禍事故負全部肇事責任，於法並無違誤。
四、按因故意或過失，不法侵害他人之權利者，負損害賠償責任，故意以背於善良風
    俗之方法，加損害於他人者，亦同，違反保護他人之法律者，負損害賠償責任，
    但能證明其行為無過失者，不在此限；再按不法毀損他人之物者，被害人得請求
    賠償其物因毀損所減少之價額，民法第一百八十四條、第一百九十六條分別定有
    明文。又按物被毀損時，被害人除得依民法第一百九十六條請求賠償外，並不排
    除民法第二百十三條至第二百十五條之適用，依民法第一百九十六條請求賠償物
    被毀損所減少之價額，得以修復費用為估定之標準，但以必要者為限（例如：修
    理材料以新品換舊品，應予折舊）。本件被上訴人所有車牌號碼Ｙ９–５４６５
    號廂型車既因上訴人之過失行為而致受損，則被上訴人依侵權行為損害賠償之法
    律關係，訴請上訴人賠償，於法自屬有據。查：
    （一）被上訴人所有車牌號碼Ｙ９–５４６５號廂型車，支出估價費一千八百元
          及修復費用九萬元一節，有估價單、統一發票及證明單各一紙為證，核與
          證人即群侑汽車有限公司負責人廖年新於本院準備程序中所證述內容相符
          ，信屬實在。上訴人雖另提出「文輝汽車修配廠」之估價單一紙，資為本
          件修護費用僅需三萬餘元之抗辯云云。惟查，上訴人所有車牌號碼Ｙ９–
          ５４６５號廂型車於事發後送福特汽車原廠「九和汽車股份有限公司」估
          修，預定之修護費用為一十一萬七千五百三十三元，有九和汽車股份有限
          公司之估價單一紙附於原審卷第三十頁可參，被上訴人所支付予群侑汽車
          有限公司之維修費並未超出原廠估修費用，另上訴人所提出文輝汽車修配
          廠估價單與九和汽車股份有限公司之估價單所載之維修項目並不全然相同
          ，且被上訴人所有上開廂型車復未拖吊至「文輝汽車修配廠」實際查估，
          該紙估價單上亦未載明係使用全新零件或中古零件進行維修，自難認上訴
          人所提出之文輝汽車修配廠估價單業已將全部損壞項目全數估價在內。則
          原審依行車執照影本所載出廠日期，按行政院發布之固定資產耐用年數表
          耐用年限五年之規定，採定率遞減法計算零件折舊，計算出必要之修復費
          用為四萬八千八百九十一元，再併計原廠估價費用一千八百元，判決上訴
          人應賠償之修復費用為五萬零六百九十一元，核屬正確。上訴意旨抗辯修
          護費用過高云云，並非有理。
    （三）另被上訴人所請求之車輛修理期間租車費用部分，查證人江宏清於本院準
          備程序中到院證述：「．．．事故發生後，老闆有另外交給我壹台紅色的
          福特廂型車使用．．．借車並不是事故發生後馬上去借，而是一段時間後
          才借，還沒借車前，我都是騎機車工作。我騎機車的期間大約有一、二個
          禮拜．．．」，另證人廖年新則證述：「．．．當初車子是在九十二年二
          月二十四號進場，進場時我們有進行估價，工資零件合併計算為九萬元．
          ．．車子維修的期間大約二十幾天，正確的時間我不太記得了，修理期間
          有遇到待料的問題，所以有延遲，車子在三月中就已經修好，但是育昌公
          司一直沒有來取車，他表示和上訴人間有糾紛，所以才沒有來取車，並不
          是到六月份才修好，發票是六月份才開的」，則參諸兩造於事故發生後就
          是否交由原廠維修所為之合理之協商期間，再加上實際維修之天數，本院
          因認原審判認被上訴人租借其他車輛以代替受損車輛之合理期間為三十日
          ，並按比例計算出合理費用為一萬六千六百六十七元部分，尚屬合理，上
          訴人此部分抗辯，亦非有據。
五、綜上所述，原審依侵權行為之法律關係，判命上訴人應給付被上訴人陸萬柒仟
    佰伍拾捌元，並就被上訴人勝訴部分，依職權宣告假執行，核無違誤，上訴意旨
    ，仍執前詞，指摘原判決不當，求予廢棄，為無理由，上訴應予駁回。
六、據上論結，本件上訴為無理由，依民事訴訟法第四百三十六條之一第三項、第四
    百四十九條第一項、第七十八條，判決如主文。
中      華      民      國    九十二    年      三      月    二十六    日
                                臺灣臺中地方法院民事第三庭
~B審判長法官  張瑞蘭
~B法      官  許石慶
~B法      官  林宗成
右正本證明與原本無異
不得上訴。
中      華      民      國    九十三    年      三      月    二十六    日
~B法院書記官


司法院資訊處製作；財團法人民間司法改革基金會備份。
